ACORDAO-COMPLETO-2415708

ACÓRDÃO 6895/2020 ATA 21/2020 - SEGUNDA CÂMARA

VISTOS, relatados e discutidos estes autos de reforma deferidas pelo Ministério da Defesa - Comando do Exército,
		       ACORDAM os Ministros do Tribunal de Contas da União, reunidos em sessão da Segunda Câmara, diante das razões expostas pelo Relator, com fundamento no art. 71, inciso III, da Constituição Federal, arts. 1º, inciso V, e 39, inciso II, da Lei 8.443/1992 e art. 260, § 5º, do Regimento Interno do Tribunal de Contas da União, em:
9.1. considerar prejudicado, por perda de objeto, o exame dos atos de Reforma em exame;
9.2. determinar à Sefip que priorize a análise do Ato e-Pessoal 4/2018, referente à pensão instituída pelo militar Newton Guerra;
		       9.3. dar ciência desta deliberação aos interessados e ao Ministério da Defesa - Comando do Exército.

Em análise atos de reforma.

Segunda Câmara

Ministério da Defesa - Comando do Exército (Vinculador).

3. Interessados: Arnaldo Cavalcante Magalhaes (XXX.475.054-XX); Etevaldo Lima Barros (XXX.357.244-XX); Galba Novaes de Castro (XXX.081.724-XX); Heleno Gomes Feitosa (XXX.027.064-XX); Inacio Cosme de Melo (XXX.880.684-XX); Jose Neto de Souza (XXX.744.214-XX); Manoel Moreira do Nascimento (XXX.119.507-XX); Newton Guerra (XXX.958.854-XX); Paulo Ferreira Nobrega (XXX.046.524-XX) e Sylvio Von Sohsten Gama (XXX.700.464-XX).

13.1. Ministros presentes: Ana Arraes (Presidente), Augusto Nardes (Relator) e Aroldo Cedraz.
13.2. Ministro-Substituto convocado: Augusto Sherman Cavalcanti.
13.3. Ministro-Substituto presente: Marcos Bemquerer Costa.

AUGUSTO NARDES

Trata-se de dez atos de reformas deferidas pelo Ministério da Defesa/Comando do Exército, submetidos, para fins de registro, à apreciação do Tribunal de Contas da União (TCU) , de acordo com o art. 71, inciso III, da Constituição Federal. Os atos foram cadastrados e disponibilizados ao TCU por intermédio do Sistema e-Pessoal, na forma do art. 2º e 4º da Instrução Normativa TCU 78/2018.
2.	A Secretaria de Fiscalização de Pessoal - Sefip (peça 13) se manifestou no sentido de:
23.1. Considerar ILEGAIS e recusar registro dos atos de Reforma de GALBA NOVAES DE CASTRO, ETEVALDO LIMA BARROS, HELENO GOMES FEITOSA e INACIO COSME DE MELO do quadro de pessoal do órgão/entidade MINISTÉRIO DA DEFESA-COMANDO DO EXÉRCITO (VINCULADOR) , com base nos arts. 71, inciso III, da Constituição Federal, 1º, inciso V, e 39, inciso II, da Lei 8.443/1992 e 260, § 1º, do Regimento Interno. 
23.2. Considerar prejudicado, por perda de objeto, o exame dos atos de Reforma de ARNALDO CAVALCANTE MAGALHAES, NEWTON GUERRA, PAULO FERREIRA NOBREGA e SYLVIO VON SOHSTEN GAMA, com fundamento no art. 71, inciso III, da Constituição Federal, arts. 1º, inciso V, e 39, inciso II, da Lei 8.443/1992 e art. 260, § 5º, do Regimento Interno do Tribunal de Contas da União. 
23.3. Considerar LEGAIS e conceder o registro dos atos de JOSE NETO DE SOUZA e MANOEL MOREIRA DO NASCIMENTO. 
3.	O Ministério Público junto ao TCU dissentiu da proposta da unidade técnica e manifestou-se no sentido de que os atos em exame sejam considerados prejudicados por perda de objeto, na forma do art. 260, § 5º, do Regimento Interno do Tribunal de Contas da União:
Ante o exposto, o Ministério Público de Contas sugere considerar prejudicado, por perda de objeto, o exame dos atos de reforma constantes dos autos e sugere determinação à Sefip para que priorize a análise do Ato e-Pessoal 4/2018, referente à pensão instituída pelo militar Newton Guerra.
	É o relatório.

não há.

Procurador Júlio Marcelo de Oliveira.

REFORMA. ELEVAÇÃO DOS PROVENTOS A POSTO SUPERIOR DE MILITAR JÁ REFORMADO, COM BASE NO ART. 110, § 1º, DA LEI 6.880/1980. INVALIDEZ PERMANENTE. AUSÊNCIA DE PREVISÃO LEGAL PARA EXTENSÃO DA VANTAGEM A MILITARES JÁ REFORMADOS. ATOS PREJUDICADOS POR PERDA DE OBJETO. DETERMINAÇÕES.

REFORMA (REFO)

Secretaria de Fiscalização de Pessoal (SEFIP).

Em exame, dez atos de reforma concedidas pelo Ministério da Defesa/Comando do Exército, submetidos, para fins de registro, à apreciação do Tribunal de Contas da União (TCU) , de acordo com o art. 71, inciso III, da Constituição Federal. Os atos foram cadastrados e disponibilizados ao TCU por intermédio do Sistema e-Pessoal, na forma do art. 2º e 4º da Instrução Normativa TCU 78/2018.
2.	A Secretaria de Fiscalização de Pessoal (Sefip) , em instrução automatizada, informa que "os procedimentos para exame, apreciação e registro de atos de pessoal encontram-se estabelecidos na Instrução Normativa TCU 78/2018 e na Resolução TCU 206/2007. Essas normas dispõem que os atos de pessoal disponibilizados por meio do e-Pessoal devem ser submetidos previamente a críticas automatizadas, com base em parâmetros predefinidos".
3.	Propõe, ao final, considerar ilegais os atos de reforma de Galba Novaes de Castro, Etevaldo Lima Barros, Heleno Gomes Feitosa e Inacio Cosme de Melo; legais os atos de José Neto de Souza e Manoel Moreira do Nascimento; e prejudicados por perda de objeto os atos de Arnaldo Cavalcante Magalhães, Newton Guerra, Paulo Ferreira Nobrega e Sylvio Von Sohsten Gama.
4.	O Ministério Público (peça 15) dissente parcialmente da unidade técnica, especialmente quanto ao ato no interesse de Newton Guerra (peça 10) , ante a concessão de promoção para grau hierárquico superior, em face de invalidez adquirida após a reforma. O fundamento seria o disposto no art. 110, § 1º, da Lei 6.880/1980 (Estatuto dos Militares) , na redação dada pela Lei 7.580/1986:
"Art. 110. O militar da ativa ou da reserva remunerada, julgado incapaz definitivamente por um dos motivos constantes dos incisos I e II do art. 108, será reformado com a remuneração calculada com base no soldo correspondente ao grau hierárquico imediato ao que possuir ou que possuía na ativa, respectivamente. 
§ 1º Aplica-se o disposto neste artigo aos casos previstos nos itens III, IV e V do artigo 108, quando, verificada a incapacidade definitiva, for o militar considerado inválido, isto é, impossibilitado total e permanentemente para qualquer trabalho".
5.	Como se depreende da leitura do dispositivo legal, o benefício se destina, expressamente, ao militar da ativa ou da reserva remunerada, sendo impróprio incluir sob seu alcance a figura do militar reformado.
6.	No entanto, o MP/TCU demonstra que o ato acima referido pode ter seu julgamento considerado prejudicado ante o falecimento do interessado, sem prejuízo de ser determinado à Sefip que priorize o exame da pensão dele decorrente. Posiciona-se, ainda, no sentido de que os demais atos em exame podem ter a mesmo solução de julgamento prejudicado por perda de objeto, ante as informações de falecimento dos interessados.
7.	Permito-me, destarte, acompanhar, no mérito, a posição do Ministério Público junto ao TCU, como segue:
Ante o exposto, o Ministério Público de Contas sugere considerar prejudicado, por perda de objeto, o exame dos atos de reforma constantes dos autos e sugere determinação à Sefip para que priorize a análise do Ato e-Pessoal 4/2018, referente à pensão instituída pelo militar Newton Guerra. 	
	     Diante do exposto, voto no sentido de que este Colegiado adote a deliberação que ora submeto a sua apreciação.
TCU, Sala das Sessões Ministro Luciano Brandão Alves de Souza, em 30 de junho de 2020.
Ministro JOÃO AUGUSTO RIBEIRO NARDES 
Relator